【裁判字號】    89,台上,2778
【裁判日期】    890518
【裁判案由】    殺人未遂等
【裁判全文】
最高法院刑事判決                              八十九年度台上字第二七七八號
    上訴人  台灣高等法院花蓮分院檢察署檢察官
    被  告  甲○○
右上訴人因被告殺人未遂等案件，不服台灣高等法院花蓮分院中華民國八十七年四月
十六日第二審判決（八十七年度上重訴字第二十九號，起訴案號：台灣台東地方法院
檢察署八十六年度偵字第二五六三號），提起上訴，本院判決如左：
    主  文
原判決關於妨害自由及傷害部分均撤銷，發回台灣高等法院花蓮分院。
其他上訴駁回。
    理  由
一、撤銷發回部分：
本件原判決就被告被訴妨害自由部分，撤銷第一審科刑之判決，改諭知被告無罪，固
非無見。惟查：被害人之陳述，有部分前後不符時，究竟何者為可採，法院仍得本其
自由心證予以斟酌，非謂一有不符或矛盾，即應認其全部均為不可採信，其基本事實
之陳述，若果與真實性無礙時，則仍非不得予以採信。依卷內資料，被害人許元城就
其係因向被告索討賭債引起不滿，乃在其所營之ＫＴＶ店前為被告夥同「阿志」之王
志雄及另二名不詳姓名之男子持槍挾持上車載至郊外，在車內及郊外均被毆打致傷，
並由被告叫計程車將其送榮邦醫院就醫，嗣並由陳武龍轉至仁友醫院等情，於警偵訊
及第一審審理中所指訴之基本事實均屬相同（偵查卷第十六至十八、五十八至六十頁
、一審卷第五十七至五十九頁），雖其就時間、幾枝槍（檢察官以係持外形類似槍枝
之物起訴）及除被以槍柄毆打外，另係持鐵槌或鐵棍或球棒所指訴略有出入，能否僅
以此即認其指訴確有瑕疵不足為取，已非無斟酌之餘地。況被害人於偵查及原審亦稱
其家人及陳武龍均知情，且賭債係由被告叫陳武龍拿來還（偵查卷第六十頁背面、第
一審卷第五十九頁正面），而證人陳武龍於另案偵查中亦供，經被害人太太通知至榮
邦醫院，聽說係為賭債為「阿溪」、「阿忠」等人至店內帶出去打，當時王志雄有打
電話告訴伊，事情是誤會，大家可以談一談（偵查卷第六十九頁），該證人所證情形
，與被害人所指該證人知情似無不合，且被告亦不否認曾欠被害人賭債，但已還清，
益見被害人之指訴，並非全然無稽，乃原審未細心勾稽，詳予審認被害人全部所供，
徒以有上開不一即全部不採，其證據之取捨難謂與證據法則無違。又未就陳武龍所供
，王志雄曾以電話向其解釋事出誤會，予以調查是否與本件有關，即逕認其證言係屬
傳聞證據而不採，逕為有利被告之認定，亦有應於審判期日調查之證據而未予調查之
違法。檢察官上訴意旨以此指摘原判決此部分違法，為有理由，應認原判決此部分有
撤銷發回之原因。至被告被訴傷害部分，原審雖另為不受理之諭知，惟公訴人係以與
上開妨害自由部分有牽連關係為裁判上一罪起訴，檢察官雖僅對妨害自由部分上訴，
惟既認其上訴為有理由，自應將傷害部分，一併發回，附此敘明。
二、上訴駁回部分：
按刑事訴訟法第三百七十七條規定，上訴於第三審法院，非以判決違背法令為理由，
不得為之。是提起第三審上訴，應以原判決違背法令為理由，係屬法定要件。如果上
訴理由狀並未依據卷內訴訟資料，具體指摘原判決不適用何種法則或如何適用不當，
或所指摘原判決違法情事，顯與法律規定得為第三審上訴理由之違法情形，不相適合
時，均應認其上訴為違背法律上之程式，予以駁回。本件檢察官就被告被訴殺人未遂
部分，其上訴意旨略稱：被害人郭孟達為被告持槍射殺，業據被害人於警偵訊指訴綦
詳，其受兩處傷口皆為貫穿槍傷有診斷書可按，且經監聽被告被捕後，其妻即向友人
打聽被害人下落，非無可疑。案重初供，被害人於審判中翻異前供，顯係曲意迴護，
原審竟予採信而為無罪之諭知，自有應於審判期日調查之證據而未予調查之違法云云
。惟查，本件原判決以公訴意旨略稱：被告於民國八十四年八月二十八日晚上十一時
三十分許，於其所經營在嘉義縣太保市過溝里附近之「皇朝商務酒店」內，因誤認顧
客郭孟達不滿店內服務態度於包廂內摔玻璃杯，致萌殺機，乃攜帶其未經許可無故持
有之手槍一把及子彈數發，守候於店外停車場，迨郭孟達自酒店步出擬前往開車之際
，持該手槍朝郭某射擊兩發，其中一發貫穿郭某右臂，一槍射中左前胸並貫穿背部，
併左側氣胸等傷害，因認被告涉犯殺人未遂等罪嫌。惟經審理結果，被告始終否認有
上開犯行，且被害人警、偵訊之指訴已多有不符，況其坦言不認識被告，何以得於其
時幾已醉酒，及遭槍擊後時隔近約二年，僅憑被告於本案遭拘提到場時拍攝照片，即
得明確指認係被告所為？且其於第一審審理中已稱當時喝了很多酒，什麼都沒看清楚
；是否被告開槍不清楚，前供後述亦迥異其趣，是其所為不利被告之指述，已難謂無
瑕疵。要難單憑其指述，遽為有罪判決之基礎，因而維持第一審諭知被告此部分無罪
之判決，駁回檢察官在第二審之上訴，已詳敘其理由，所為論斷，俱有卷內資料可資
覆按，從形式上觀察，並無違背法令之情形。上訴意旨徒以案重初供，被害人警、偵
訊之指訴應屬可信，其嗣後為屬迴護之詞，核係對原審採證認事及證據證明力判斷之
職權行使，為任意指摘，已非可取。至被告被捕後其妻經監聽曾打聽被害人下落，究
與認定被告有公訴人所指犯行有何關係，又原判決究有何應調查之證據而未調查，上
訴意旨均未依卷內資料為具體指摘，徒以「非無可疑」及漫指原審未盡調查證據能事
，俱不足據以辨認原判決此部分已具備違背法令之形式，檢察官此部分之上訴為違背
法律上之程式，應予駁回。
據上論結，應依刑事訴訟法第三百九十五條前段、第三百九十七條、第四百零一條，
判決如主文。
中      華      民      國    八十九    年      五      月     十八     日
                              最高法院刑事第二庭
                                  審判長法官  莊  來  成
                                        法官  呂  潮  澤
                                        法官  謝  俊  雄
                                        法官  白  文  漳
                                        法官  蘇  振  堂
      右正本證明與原本無異
                                              書  記  官
中      華      民      國    八十九    年      五      月    三十一    日


司法院資訊處製作；財團法人民間司法改革基金會備份。
